【裁判字號】    98,訴,656
【裁判日期】    991115
【裁判案由】    給付補繳稅款
【裁判全文】
臺灣新竹地方法院民事判決               98年度訴字第656號
原      告  甲○○
訴訟代理人  苗繼業律師
            吳世敏律師
被      告  乙○○
            丙○○
共      同
訴訟代理人  張淑美律師
            李林盛律師
            王彩又律師
上列當事人間請求給付補繳稅款事件，本院於民國九十九年十一
月一日辯論終結，判決如下：
    主  文
被告應給付原告新台幣佰萬元，及自民國九十八年十二月十五
日起至清償日止按年息百分之五計算之利息。
訴訟費用由被告負擔。
本判決第一項於原告以新臺幣壹佰萬元供擔保後得假執行。但被
告如以新臺幣佰萬元為原告預供擔保後，得免為假執行。
   事實及理由
壹、程序方面：
一、按當事人得於訴訟繫屬中，將訴訟告知於因自己敗訴而有法
    律上利害關係之第三人；告知訴訟，應以書狀表明理由及訴
    訟程度提出於法院，由法院送達於第三人。前項書狀，並應
    送達於他造；受告知人不為參加或參加逾時者，視為於得行
    參加時已參加於訴訟，準用第63條之規定。民事訴訟法第65
    條第1項、第66條、第67條定有明文。查被告於本件繫屬中
    ，認華邦安居暨家園計劃委員會依其與被告於89年12月28日
    成立和解（即和解協議書）所給付被告之新臺幣（下同）3,
    000萬元，究係屬侵權行為之損害賠償，或係屬租賃契約之
    租金，涉及現使用被告土地之第三人新竹山莊安居社區公寓
    大廈管理委員會及新竹山莊家園社區公寓大廈管理委員會於
    20年後是否即為無權占有，應將占有使用被告之土地回復原
    狀返還被告，因認第三人新竹山莊安居社區公寓大廈管理委
    員會及新竹山莊家園社區公寓大廈管理委員會係屬倘因被告
    敗訴而有法律上利害關係之第三人，乃於民國99年10月14日
    具狀聲請將本件訴訟告知第三人新竹山莊安居社區公寓大廈
    管理委員會及新竹山莊家園社區公寓大廈管理委員會，本院
    業將被告之告知參加訴訟狀繕本先後於99年10月18日、99年
    10月19日送達第三人新竹山莊安居社區公寓大廈管理委員會
    及新竹山莊家園社區公寓大廈管理委員會；並於99年10月18
    日送達原告，惟第三人新竹山莊安居社區公寓大廈管理委員
    會及新竹山莊家園社區公寓大廈管理委員會迄99年11月1日
    本件言詞辯論終結前，尚未為參加訴訟，合先敘明。
二、按訴狀送達後，原告不得將原訴變更或追加他訴，但擴張或
    減縮應受判決事項之聲明者，不在此限，民事訴訟法第255
    條第1項第3款定有明文。查本件原告起訴時第1項聲明係請
    求被告應給付原告3,019,410元，及自起訴狀繕本送達被告
    翌日即98年12月15日起至清償日止按年息5%計算之利息；嗣
    變更減縮聲明為請求被告應給付原告3,000,000元，及自起
    訴狀繕本送達被告翌日即98年12月15日起至清償日止按年息
    5%計算之利息，核係減縮應受判決事項之聲明，自應准許。
貳、實體方面：
一、原告起訴聲明及主張之要領：
（一）原告於民國89年至90年間，因擔任華邦安居暨家園計畫委
      員會主任委員期間，因華邦安居暨家園計畫委員會與被告
      間就土地利用上有侵權行為之糾紛，在得到授權下，華邦
      安居暨家園計畫委員會遂與被告作和解協商，終而達成和
      解。而依據和解書內容，華邦安居暨家園計畫委員會遂於
      89年12月28日、90年3月28日及90年6月28日各給付和解金
      1,000萬元（合計3.000萬元）予被告2人所指定之代收人
      鄭世傳。
（二）然針對此一和解金給付事件，後經財政部北區國稅局新竹
      市分局於96年7月30日以北區國稅竹市二字第096006390號
      函告知給付被告2人之和解金係屬永久租賃使用之對價，
      當時身為華邦安居暨家園計畫委員會主任委員之原告屬於
      所得稅法第89條之扣繳義務人，且被告2人在89及90年度
      為非中華民國境內居住之個人，依各類所得扣繳率標準第
      3條第5項規定，應於給付被告前揭款項時須扣繳給付金額
      之20%作為稅款；在未扣繳下，依據所得稅法第114條第1
      項規定，要求原告應補繳未扣繳稅金之金額600萬元（原
      證1財政部北區國稅局新竹市分局96年7月30日北區國稅竹
      市二字第096006390號函影本）。
（三）針對上開部分，原告已於96年12月20日繳交應扣繳之稅款
      金額3,000,000元於財政部台灣省北區國稅局（原證2財政
      部台灣省北區國稅局補繳各類所得扣繳稅額繳款書影本3
      份，另繳納之19,410元係行政救濟利息）。按為確保稅捐
      債權能夠確實獲得滿足，國家針對該稅捐債權，除要求「
      納稅義務人」應按時繳納外，另設計有扣繳義務人，要求
      此類義務人應從其向「納稅義務人」給付之金額中扣留納
      稅義務人應繳之稅款，然後為納稅義務人之計算，向稅捐
      機關繳納，以保障稅捐債權能夠獲得滿足，同時在未依法
      扣繳時，尚必須補繳未依法扣繳或短扣之稅款，故扣繳義
      務人對應扣繳稅款實係負擔保責任，相較於納稅義務人原
      有之繳納義務，具有從屬性，兩者關係為不真正連帶債務
      ，即兩者其一繳納，國家之稅捐債權即為滿足，不得再向
      他人針對此部份請求，但在內部關係上，真正終極應負擔
      該稅款者應為納稅義務人，且納稅義務人與扣繳義務人之
      內部關係屬私法關係而非公法關係，上情除為國內學界通
      說（原證3黃茂榮著稅法總論2002年P.308-316）外，亦有
      所得稅法第94條第1項後段規定：「...如原扣稅額與稽徵
      機關核定稅額不符時，扣繳義務人於繳納稅款後，應將溢
      扣之款，退還納稅義務人。不足之數，由扣繳義務人補繳
      ，但扣繳義務人得向納稅義務人追償之」可稽。蓋依據前
      述規定，在扣繳不足之情況下，若由扣繳義務人補繳不足
      額後，得向納稅義務人追討繳付不足額，由此即可清楚得
      知，納稅義務人才為終極承擔該稅捐債務之人，扣繳義務
      人就應繳納之稅捐確實為不真正連帶債務。
（四）原告既已依照財政部北區國稅局新竹市分局指示，依據扣
      繳義務人之身分補繳應扣繳稅額3,000,000元，而原告依
      據所得稅法第89條第1項第2款規定，為取得前揭和解金之
      人，為納稅義務人，為終極應負擔此稅捐債務之人；故依
      據不真正連帶債務之關係，在原告已補繳前揭應扣繳之稅
      款後，自應給付原告前述已補繳之稅款。
（五）對被告抗辯之陳述：
    (一)針對本件華邦安居暨家園計畫委員會給付被告2人3,000萬
      元之性質，是否係屬於所得稅法第8條中所列舉之中華民
      國境內之所得，此部分原告在本案有關之行政救濟程序中
      （本稅及罰款），皆一再表明立場並非租金，但行政機關
      及行政法院皆認定屬於租金性質，此部分有台北高等行政
      法院97年度訴字第1808號判決第6頁及第7頁（二）點及第
      13頁至第18頁之陳述可稽（原證4台北高等行政法院97年
      度訴字第1808號判決）。
    (二)又本件所涉3,000萬元被稅捐機關定性為租金收入，因而
      認定當時身為華邦安居暨家園計畫委員會主任委員之原告
      未依法扣繳，乃以違反扣繳義務，而依據所得稅法第114
      條處以原告3倍罰鍰，嗣原告不服提起之行政救濟程序亦
      已終結，在該程序中，原告亦認為此給付不應定性為租金
      ，但行政法院仍認定該3,000萬元款項給付之性質為租金
      ，也為被告在中華民國境內之所得，有台北高等行政法院
      97年度訴字第2097號判決及最高行政法院98年度裁字第10
      88號裁定可證（原證5）。
    (三)又行政救濟程序中，針對當事人有利與不利之處，並非當
      事人主張才能採用，而係依據職權探知事實適用法律之正
      確性及相關證據方法，此部分有行政程序法第9條：「行
      政機關就該管行政程序，應於當事人有利及不利之情形，
      一律注意」及訴願法第67條第1項規定：「受理訴願機關
      應依職權或囑託有關機關或人員實施調查、檢驗或勘驗，
      不受訴願人主張之拘束」，故被告主張原告未在行政機關
      複查及訴願中主張前揭給付非租金，係屬可歸責於原告云
      云，不足採信。
    (四)再本件若本院亦認定前揭3,000萬元係屬被告在中華民國
      境內應繳納稅捐之所得來源，因本件所涉及之稅捐種類係
      所得稅，屬直接稅，並非一般常見之營業稅、娛樂稅等間
      接稅可轉嫁至他人繳交，故被告本應自行負擔此部分之稅
      捐，且誠實納稅本為被告之義務，絕非被告指稱應由原告
      負責。
（六）綜上，爰依所得稅法第94條第1項後段規定之法律關係，
      為此聲明：
    (一)被告應給付原告3,000,000元及自起訴狀繕本送達翌日即9
      8年12月15日起至清償日止，按年息5%計算之利息。
    (二)訴訟費用由被告負擔。
    (三)原告願供擔保，請准宣告假執行。
二、被告答辯聲明及要領：
（一）華邦安居暨家園計劃委員會所給付予被告之3,000萬元係
      侵權行為之損害賠償金額，並非租金，無代為扣繳稅額之
      問題：
      本案緣起87年7月間，華邦安居暨家園計劃委員會在施作
      工程時，未得被告之同意，擅自將長達25.5公尺之拉力式
      地錨三百多根插入被告所有新竹縣寶山鄉○○段大崎小段
      564之2等地號土地，而竊佔被告所有上開土地，經臺灣新
      竹地方法院檢察署檢察官偵辦後，以原告及昭美建設公司
      工務部副理涉犯刑法第320條第2項之竊佔罪，而以89年度
      偵字第6323號、90年度偵字第1314號提起公訴在案。嗣華
      邦安居暨家園計劃委員會與被告於89年12月28日達成和解
      ，因上開拉力式地錨三百多根如予拆除，將危及華邦安居
      暨家園計劃委員會所施作社區擋土牆之安全，故回復原狀
      顯有重大困難，華邦安居暨家園計劃委員會同意賠償被告
      3,000萬元，被告則同意不回復原狀，即上開土地供華邦
      安居暨家園計劃委員會按已插入三百多根拉力式地錨之現
      況永久使用（該用途以外之土地使用，仍由被告使用）。
      按民法第215條規定：「不能回復原狀或回復顯有重大困
      難者，應以金錢賠償其損害。」而同法第421條第1項規定
      ：「稱租賃者，謂當事人約定，一方以物租與他方使用、
      收益，他方支付租金之契約。」本案華邦安居暨家園計劃
      委員會與被告之和解內容，係迫於華邦安居暨家園計劃委
      員會之侵權現狀，回復原狀顯有困難，而不要求回復原狀
      ，改以金錢賠償，土地之其他使用、收益權利均仍屬被告
      擁有，故與上揭民法第421條第1項所規定一方以物租與他
      方使用、收益，顯不相符。華邦安居暨家園計劃委員會與
      被告當時和解之真意，確係侵權行為之損害賠償，並非成
      立租賃關係。系爭3,000萬元既係損害賠償金額，並非租
      金，即無代為扣繳稅額之問題，故於和解時，雙方亦未提
      及扣繳稅額之問題。原告當時係華邦公司之高階主管，並
      請理律法律事務所律師代理和解，如此專業之人員，如係
      租金，不可能未約定代為扣繳稅額之問題，足證上開金額
      確係損害賠償之款項，而非租金。本件原告於復查及訴願
      中，均未主張兩造和解之真意係損害賠償，並非租賃，於
      提起行政訴訟後，始為此主張，而不為台北高等行政法院
      所採信，此係可歸責於原告之事由，原告要求被告給付系
      爭補繳稅款，依法顯屬無據，委無可採。
（二）原告所繳納之系爭稅款係為提起行政救濟程序，避免被強
      制執行之暫繳稅款，本件是否應代為扣繳稅款，尚未判決
      確定，原告逕行請求被告給付系爭款項，亦屬無據，洵無
      可採。且行政救濟程序縱判決原告敗訴確定，如上揭所述
      ，亦係可歸責於原告之事由，致行政法院誤認上開3,000
      萬元係租金，非損害賠償金額，此部分之稅負損失，亦應
      由原告負責。
（三）又華邦安居暨家園計劃委員會與被告和解時簽訂有保密約
      款，被告人在美國，不可能洩密，本件顯係華邦安居暨家
      園計劃委員會相關人員洩密，造成國稅局人員誤解上開3,
      000萬元係租金，非損害賠償款項，而有此件補繳稅款案
      件之產生。本件既係可歸責於華邦安居暨家園計劃委員會
      之事由，所產生之稅款損失，應由華邦安居暨家園計劃委
      員會及原告負責（原告係該委員會之負責人）。原告請求
      被告給付系爭補繳稅款，亦無理由。
（四）按「解釋意思表示，應探求當事人之真意，不得拘泥於所
      用之辭句」，民法第98條定有明文。查依台北高等行政法
      院97年度訴字第2097號卷附華邦安居暨家園計劃委員會與
      被告間之和解協議書第1條約定「乙方（即被告）同意甲
      方（即華邦安居暨家園計劃委員會）得於其所有之新竹縣
      寶山鄉○○段大崎小段548、549、564、564-2、161-7地
      號土地內，進行擋土牆、截水溝（以限於548、549地號已
      完成者為準，雙方於本和解協議書簽訂後7日內會同至現
      場拍照、錄影，由雙方各持乙份存檔）、打入拉力地錨及
      岩釘等相關邊坡工程，並同意前述土地供甲方及『華邦安
      居暨家園計劃』依上述用途為永久使用（該用途以外之土
      地仍由乙方使用），甲方前述工程經確定界限及已經主關
      機關核定後，不得越界施工，如有越界施工，乙方得依法
      追究、請求回復原狀，但甲方如經通知而未回復原狀者，
      乙方得自行僱工回復原狀，其費用由甲方負擔。」第6條
      約定：「乙方同意並確認，乙方因本件邊坡工程爭議，前
      向新竹縣政府警察局及新竹地方法院檢察署提出告訴，指
      稱甲方主任委員楊丁元先生、建築師歐陽筠先生及昭美建
      設有限公司蘇淵鉦先生涉有竊佔等罪嫌，係屬誤會，乙方
      同意於台灣新竹地方法院檢察署89年度偵字第6323號竊佔
      案件中到庭或以書面，向檢察官說明乙方之指訴係屬誤會
      ，楊丁元先生、歐陽筠先生、蘇淵鉦先生及上開工程之相
      關人員並無任何竊佔乙方土地或其他不法之行為，並表明
      不予追究之意旨。」第8條約定：「雙方同意於本和解協
      議書簽訂後，放棄或不得主張任何因邊坡工程爭議而對於
      他方當事人及其相關人員、昭美建設有限公司及其相關人
      員、長辰國際工程規劃設計有限公司及其相關人員，所得
      行使或主張之任何民事、刑事或行政上之一切權利或主張
      。」以上約定，明確顯示本件確係華邦安居暨家園計劃委
      員會在施作工程時，未得被告之同意，擅自將長達25.5公
      尺之拉力式地錨三百多根插入被告所有新竹縣寶山鄉○○
      段大崎小段564之2等地號土地，而竊佔被告所有上開土地
      ，損害被告之權益，雙方為解決此一侵權行為之爭議，所
      達成之和解，兩造並無任何租賃之真意存在。故和解時約
      定華邦安居暨家園計劃委員會對被告所有上開土地除已施
      作之擋土牆、截水溝、打入拉力地錨及岩釘等相關工程外
      ，不得再為任何使用、收益之行為，甚且約定越界施工，
      須負回復原狀之義務，與民法第421條租賃之意義，顯不
      相符。故華邦安居暨家園計劃委員會所給付予被告之3,00
      0萬元係侵權行為之損害賠償金額，並非租金，無代為扣
      繳稅額之問題。
（五）綜上，為此答辯聲明：
    (一)原告之訴駁回。
    (二)訴訟費用由原告負擔。
    (三)如受不利判決，被告願供擔保請准宣告免為假執行。
三、本院判斷之理由：
（一）本件經與兩造整理並協議簡化爭點如下：
    (一)兩造間不爭執之事實：
    (1)原告於89年至90年間擔任華邦安居暨家園計畫委員會主任
      委員，經台北高等行政法院及最高行政法院認係所得稅法
      第89條規定之扣繳義務人。
    (2)華邦安居暨家園計劃委員會於87年間施作工程時，未得被
      告之同意，擅自將長達25.5公尺之拉力式地錨三百多根插
      入被告所有坐落新竹縣寶山鄉○○段大崎小段564-2地號
      等土地，嗣經臺灣新竹地方法院檢察署檢察官以原告及昭
      美建設公司工務部副理涉犯刑法第320條第2項竊佔罪嫌，
      而以89年度偵字第6323號、90年度偵字第1314號向本院刑
      事庭提起公訴。旋華邦安居暨家園計劃委員會與被告於89
      年12月28日達成和解，和解協議書主要內容為：
    第1條：「乙方（即被告，下同）同意甲方（即華邦安居
      暨家園計劃委員會，下同）得於其所有之新竹縣寶山鄉○
      ○段大崎小段548、549、564、000-0000、000-0000地號
      土地內，進行擋土牆、截水溝（以限於548、549地號已完
      成者為準，雙方於本和解協議書簽訂後7日內會同至現場
      拍照、錄影，由雙方各持乙份存檔）、打入拉力地錨及岩
      釘等相關邊坡工程，並同意前述土地供甲方及『華邦安居
      暨家園計劃』依上述用途為永久使用（該用途以外之土地
      仍由乙方使用），甲方前述工程經確定界限及已經主關機
      關核定後，不得越界施工，如有越界施工，乙方得依法追
      究、請求回復原狀，但甲方如經通知而未回復原狀者，乙
      方得自行僱工回復原狀，其費用由甲方負擔。...」
    第2條：「乙方同意，如前述新竹縣寶山鄉○○段大崎小
      段548、549、564、000-0000、000-0000...土地之全部或
      一部有出賣、處分或所有權移轉時，應優先通知甲方或其
      指定之人...甲方或其指定之人有按相同條件優先購買之
      權，乙方如未通知甲方或其指定之人而與第三人簽訂買賣
      契約或處分者，乙方同意其與第三人所簽訂之買賣契約獲
      相關處分不得對抗甲方或其指定之人，甲方或其指定之人
      得請求：(1)乙方及鄭世傳共同連帶給付甲方或其指定之人
      新臺幣六千萬元作為懲罰性違約金並連帶賠償因此所受損
      害；或(2)乙方應與甲方或其指定之人簽訂買賣契約並辦理
      土地所有權移轉登記予甲方或其指定之人，乙方對於第三
      人因此所生債務不履行相關責任，均由乙方自行負擔，概
      與甲方或其指定之人無涉。」
    第3條：「如乙方將新竹縣寶山鄉○○段大崎小段548、54
      9、564、000-0000、000-0000地號土地之全部或一部土地
      所有權移轉第三人時，乙方應於契約上載明：受讓人及其
      直接、間接後手應同意並承認甲方或其指定之人之永久租
      賃權存在，且不得為任何妨礙、阻止甲方或其指定之人佔
      有、使用或行使永久租賃權之行為，亦不得向甲方或其指
      定之人為任何索賠、請求給付使用對價或其他金額之請求
      ，乙方如未於契約上載明上開事項，致受讓人向甲方主張
      權利時，乙方與鄭世傳應連帶支付甲方或其指定之人新臺
      幣六千萬元，作為懲罰性違約金，甲方或其指定之人因此
      所生之損害，亦由乙方與鄭世傳負連帶賠償之責。」
    第4條：「甲方同意給付乙方新臺幣三千萬元，以作為乙
      方提供其所有之新竹縣寶山鄉○○段大崎小段548、549、
      564、000-0000、000-0000地號土地予甲方或其指定之人
      永久租賃使用之對價，該項金額包含第1條所定租賃關係
      之法定期限屆滿後，當然延展之租賃期限使用前述土地之
      對價，乙方不得於法定期限屆滿後，另向甲方或其指定之
      人請求任何對價之給付或類此之費用或款項。...」
    第6條：「乙方同意並確認，乙方因本件邊坡工程爭議，
      前向新竹縣政府警察局及新竹地方法院檢察署提出告訴，
      指稱甲方主任委員楊丁元先生、建築師歐陽筠先生及昭美
      建設有限公司蘇淵鉦先生涉有竊佔等罪嫌，係屬誤會，乙
      方同意於台灣新竹地方法院檢察署89年度偵字第6323號竊
      佔案件中到庭或以書面，向檢察官說明乙方之指訴係屬誤
      會，楊丁元先生、歐陽筠先生、蘇淵鉦先生及上開工程之
      相關人員並無任何竊佔乙方土地或其他不法之行為，並表
      明不予追究之意旨。」
    第8條：「雙方同意於本和解協議書簽訂後，放棄或不得
      主張任何因邊坡工程爭議而對於他方當事人及其相關人員
      、昭美建設有限公司及其相關人員、長辰國際工程規劃設
      計有限公司及其相關人員，所得行使或主張之任何民事、
      刑事或行政上之一切權利或主張。」
    (3)華邦安居暨家園計畫委員會已依上開和解協議書先後於89
      年12月28日、90年3月28日及90年6月28日各給付和解金1,
      000萬元（合計3.000萬元）予被告2人指定之代收人鄭世
      傳。
    (4)財政部北區國稅局新竹市分局於96年7月30日以北區國稅
      竹市二字第096006390號函通知原告略以華邦安居暨家園
      計畫委員會依上開和解協議書給付被告2人之和解金係屬
      永久租賃使用之對價，且被告2人在89及90年度為非中華
      民國境內居住之個人，當時為華邦安居暨家園計畫委員會
      主任委員之原告屬於所得稅法第89條之扣繳義務人，依各
      類所得扣繳率標準第3條第5項規定，原告應於給付被告上
      開款項時須扣繳給付金額20%之稅款，惟原未予扣繳，乃
      依所得稅法第114條第1項規定，通知原告應補繳未扣繳稅
      款600萬元（原證1財政部北區國稅局新竹市分局96年7月3
      0日北區國稅竹市二字第096006390號函影本），並以原未
      依法扣繳，而以違反扣繳義務，依據所得稅法第114條規
      定處以原告3倍（即1,800萬元）罰鍰。
    (5)嗣原告於96年12月20日先向財政部台灣省北區國稅局繳交
      應扣繳稅款3,019,410元（原證2財政部台灣省北區國稅局
      補繳各類所得扣繳稅額繳款書影本3份，按其中之19,41 0
      元係行政救濟利息），並就上開補繳扣繳稅款及處以3倍
      罰鍰事件均提起訴願、行政訴訟，惟嗣均經最高行政法院
      駁回上訴而敗訴確定。（台北高等行政法院97年度訴字第
      1808、2097號判決及最高行政法院98年度裁字第1088號裁
      定、99年度判字第953號判決參照）。
    (二)兩造間主要之爭點為：
    (1)原告依所得稅法第94條第1項後段規定之法律關係請求被
      告償還補繳扣繳稅款3,019,410元（按嗣後已減縮為3,000
      ,000元），有無理由？
    (2)被告抗辯華邦安居暨家園計劃委員會依和解協議書給付被
      告之和解金3,000萬元係侵權行為損害賠償金，非租賃所
      得，無代為扣繳稅額問題，有無理由？
    (3)被告抗辯原告於行政救濟復查及訴願程序均未主張華邦安
      居暨家園計劃委員會與被告和解之真意係損害賠償，並非
      租賃，嗣於提起行政訴訟後，始為和解真意係損害賠償之
      主張，然不為台北高等行政法院所採信，係屬可歸責於原
      告之事由，故系爭補繳稅款之稅負損失，應由原告負責，
      有無理由？
    (4)又被告抗辯華邦安居暨家園計劃委員會與被告和解時有約
      定保密約款，本件顯係華邦安居暨家園計劃委員會相關人
      員洩密，造成國稅局誤解上開和解金3,000萬元係租金，
      此係可歸責於華邦安居暨家園計劃委員會之事由所產生之
      稅款損失，應由華邦安居暨家園計劃委員會及原告負責（
      原告係華邦安居暨家園計劃委員會之負責人），有無理由
      ？
（二）得心證之理由：
    (一)原告依所得稅法第94條第1項後段規定之法律關係請求被
      告償還補繳扣繳稅款3,000,000元，為有無理由：
    (1)按華邦安居暨家園計畫委員會與被告和解行為時之所得稅
      法第2條第1項規定：「凡有中華民國來源所得之個人，應
      就其中華民國來源之所得，依本法規定，課徵綜合所得稅
      。」同法第8條第5款規定：「本法稱中華民國來源所得，
      係指左列各項所得：…五、在中華民國境內之財產因租賃
      而取得之租金。...」同法第88條第1項第2款規定：「納
      稅義務人有左列各類所得者，應由扣繳義務人於給付時，
      依規定之扣繳率或扣繳辦法，扣取稅款，並依第92條規定
      繳納之：...二、機關、團體、事業或執行業務者所給付
      之薪資、利息、租金、佣金、權利金、競技、競賽或機會
      中獎之獎金或給與、退休金、資遣費、退職金、離職金、
      終身俸、非屬保險給付之養老金、執行業務者之酬勞，及
      給付在中華民國境內無固定營業場所及營業代理人之國外
      營利事業之所得。」同法第89條第1項第2款規定：「前條
      各類所得稅款，其扣繳義務人及納稅義務人如左：...二
      、薪資、利息、租金、佣金、權利金、執行業務報酬、競
      技、競賽或機會中獎之獎金或給與，及在中華民國境內無
      固定營業場所及營業代理人之國外營利事業之所得，其扣
      繳義務人為機關、團體之責應扣繳單位主管、事業負責人
      及執行業務者；納稅義務人為取得所得者。」同法第92條
      第1項前段規定：「第88條各類所得稅款之扣繳義務人，
      應於每月十日前將上一個月內所扣繳稅款向國庫繳清，並
      於每年一月底前將上一年內扣繳各納稅義務人之稅款數額
      ，開具扣繳憑單，彙報該管稽徵機關查核；並應於二月十
      日前將扣繳憑單填發納稅義務人。」同法第94條規定：「
      扣繳義務人於扣繳稅款時，應隨時通知納稅義務人，並依
      本法第92條之規定，填具扣繳憑單，發給納稅義務人，如
      原扣稅額與稽徵機關核定稅額不符時，扣繳義務人於繳納
      稅款後，應將溢扣之款，退還納稅義務人，不足之數由扣
      繳義務人補繳。但扣繳義務人得向納稅義務人追償之。對
      非中華民國境內居住之個人，或在中華民國境內無固定營
      業場所之營利事業，扣繳之稅款，應由扣繳義務人填具扣
      繳憑單，報經稽徵機關核驗後發給納稅義務人。」同法第
      114條第1款規定：「扣繳義務人如有左列情事之一者，分
      別依各該款規定處罰：一、扣繳義務人未依第88條規定扣
      繳稅款者，除限期責令補繳應扣未扣或短扣之稅款及補報
      扣繳憑單外，並按應扣未扣或短扣之稅額處一倍之罰鍰；
      其未於限期內補繳應扣未扣或短扣之稅款，或不按實補報
      扣繳憑單者，應按應扣未扣或短扣之稅額處三倍之罰鍰。
      」又華邦安居暨家園計畫委員會與被告和解行為時主管機
      關行政院依所得稅法第88條授權之所訂定之各類所得扣繳
      率標準第3條第5款則規定：「納稅義務人如為非中華民國
      境內居住之個人，或在中華民國境內無固定營業場所之營
      利事業，按左列規定扣繳。…五、租金按給付額扣取百分
      之二十」。
    (2)查本件係緣自華邦安居暨家園計劃委員會於87年間施作工
      程時，因未得被告之同意，擅自將長達25.5公尺之拉力式
      地錨三百多根插入被告所有坐落新竹縣寶山鄉○○段大崎
      小段564之2地號等土地，嗣時任華邦安居暨家園計畫委員
      會主任委員之原告，經臺灣新竹地方法院檢察署檢察官以
      涉犯竊佔罪嫌，向本院刑事庭提起公訴。旋華邦安居暨家
      園計劃委員會與被告於89年12月28日達成和解，約定被告
      同意華邦安居暨家園計劃委員會得於其所有坐落新竹縣寶
      山鄉○○段大崎小段548、549、564、564-2、161-7地號
      土地內進行擋土牆、截水溝（以限於548、549地號已完成
      者為準）、打入拉力地錨及岩釘等相關邊坡工程，並同意
      上開土地供華邦安居暨家園計劃委員會及『華邦安居暨家
      園計劃』依上述用途為永久使用（該用途以外之土地仍由
      乙方使用），華邦安居暨家園計劃委員會則同意給付被告
      2人30,000,000元，以作為被告2人提供土地供華邦安居暨
      家園計劃委員會永久使用之對價，嗣華邦安居暨家園計劃
      委員會已依約先後於89年12月28日、90年3月28日、90年6
      月29日將總額30,000,000元交付被告2人之代理人即被告2
      人之胞兄鄭世傳收受等情，此為兩造所不爭執，復據被告
      2人之胞兄鄭世傳於財政部臺灣省北區國稅局新竹市分局
      約談時陳述明確，有台北高等行政法院97年度訴字第1808
      號判決在卷可稽，已足堪信為事實。
    (3)觀諸華邦安居暨家園計劃委員會與被告簽訂之和解協議書
      第1條約定：「乙方同意甲方得於其所有之新竹縣寶山鄉
      ○○段大崎小段548、549、564、000-0000、000-0000地
      號土地內，進行擋土牆、截水溝...打入拉力地錨及岩釘
      等相關邊坡工程，並同意提供前述土地供甲方及『華邦安
      居暨家園計劃』依上述用途為永久使用（該用途以外土地
      仍由乙方使用），甲方前述工程經確定界限即已經主管機
      關核定後，不得越界施工，如有越界施工，乙方得依法追
      究、請求回復原狀，但甲方如經通知而未回復原狀者，乙
      方得自行僱工回復原狀，其費用由甲方負擔。乙方同意就
      上開土地與甲方或其指定之人成立永久性租賃關係，但法
      令另有租賃期限之限制者，依法令所定最長期限之規定，
      並於法定期限屆滿後當然延展為同一期限之租期，餘此類
      推，以供甲方或其指定之人永久使用上開土地。...」同
      和解協議書第2條約定：「乙方同意，如前述新竹縣寶山
      鄉○○段大崎小段548、549、564、000-0000、000-0000.
      ..土地之全部或一部有出賣、處分或所有權移轉時，應優
      先通知甲方或其指定之人...甲方或其指定之人有按相同
      條件優先購買之權，乙方如未通知甲方或其指定之人而與
      第三人簽訂買賣契約或處分者，乙方同意其與第三人所簽
      訂之買賣契約獲相關處分不得對抗甲方或其指定之人，甲
      方或其指定之人得請求：(1)乙方及鄭世傳共同連帶給付甲
      方或其指定之人新臺幣六千萬元作為懲罰性違約金並連帶
      賠償因此所受損害；或(2)乙方應與甲方或其指定之人簽訂
      買賣契約並辦理土地所有權移轉登記予甲方或其指定之人
      ，乙方對於第三人因此所生債務不履行相關責任，均由乙
      方自行負擔，概與甲方或其指定之人無涉。」同和解協議
      書第3條約定：「如乙方將新竹縣寶山鄉○○段大崎小段
      548、549、564、000-0000、000-0000地號土地之全部或
      一部土地所有權移轉第三人時，乙方應於契約上載明：受
      讓人及其直接、間接後手應同意並承認甲方或其指定之人
      之永久租賃權存在，且不得為任何妨礙、阻止甲方或其指
      定之人佔有、使用或行使永久租賃權之行為，亦不得向甲
      方或其指定之人為任何索賠、請求給付使用對價或其他金
      額之請求，乙方如未於契約上載明上開事項，致受讓人向
      甲方主張權利時，乙方與鄭世傳應連帶支付甲方或其指定
      之人新臺幣六千萬元，作為懲罰性違約金，甲方或其指定
      之人因此所生之損害，亦由乙方與鄭世傳負連帶賠償之責
      。」同和解協議書第4條約定：「甲方同意給付乙方新臺
      幣三千萬元，以作為乙方提供其所有之新竹縣寶山鄉○○
      段大崎小段548、549、564、000-0000、000-0000地號土
      地予甲方或其指定之人永久租賃使用之對價，該項金額包
      含第1條所定租賃關係之法定期限屆滿後，當然延展之租
      賃期限使用前述土地之對價，乙方不得於法定期限屆滿後
      ，另向甲方或其指定之人請求任何對價之給付或類此之費
      用或款項。」有華邦安居暨家園計劃委員會與被告簽訂之
      和解協議書在卷可參，非但和解協議書內容已明白約定華
      邦安居暨家園計劃委員會與被告間係「永久使用」、「永
      久性租賃關係」、「永久租賃權」、「永久租賃使用之對
      價」；且依該和解協議書之整體內容觀察，亦可認定華邦
      安居暨家園計劃委員會支付被告之30,000,000元確係被告
      提供其所有坐落新竹縣寶山鄉○○段大崎小段548、549、
      564、564-2、161-7地號土地內供華邦安居暨家園計劃委
      員會及『華邦安居暨家園計劃』作為擋土牆、截水溝...
      打入拉力地錨及岩釘等相關邊坡工程永久使用之對價，在
      在均足堪認華邦安居暨家園計劃委員會與被告簽訂之和解
      協議書確係被告將其所有坐落新竹縣寶山鄉○○段大崎小
      段548、549、564、564-2、161-7地號土地內出租予華邦
      安居暨家園計劃委員會永久使用之土地租賃法律關係，而
      華邦安居暨家園計劃委員會支付被告之30,000,000元，則
      係屬上開土地租賃之租金無疑，此亦據台北高等行政法院
      97年度訴字第1808、2097號判決及最高行政法院98年度裁
      字第1088號裁定、99年度判字第953號判決為相同之認定
      。
    (4)至被告前委由大眾聯合法律事務所代發之97年1月7日97眾
      律字第970103號律師函雖表示華邦安居暨家園計劃委員會
      支付被告之30,000,000元為損害賠償，而非租金云云，然
      此僅為被告之單方陳述，且與本院之上開認定不符，尚非
      可採；又代理被告簽訂該和解協議書之被告胞兄鄭世傳於
      財政部臺灣省北區國稅局新竹市分局約談時雖亦陳稱華邦
      安居暨家園計劃委員會支付被告之30,000,000元為損害賠
      償，並非租金云云，惟此亦顯係規避之詞，亦無足採。且
      被告聲請再傳喚證人鄭世傳欲證明華邦安居暨家園計劃委
      員會與被告和解時支付被告30,000,000元之真意係侵權行
      為之損害賠償一節，亦因待證事項與證人鄭世傳於財政部
      臺灣省北區國稅局新竹市分局約談時之陳述相同，自無再
      為調查之必要。況侵權行為損害賠償之方法固可分為回復
      原狀及金錢賠償，此觀民法第213條至第215條規定自明，
      然無權占有使用他人土地之侵權行為發生後，當事人究非
      不得另行成立租賃契約以終局解決無權占有使用他人土地
      之侵權狀態，亦即成立租賃契約以終局取得占有使用他人
      土地之正當權源，二者衡係屬不同之法律關係，一為違法
      行為之侵權行為法律關係，另一則為適法行為之契約行為
      法律關係，而觀諸華邦安居暨家園計劃委員會與被告簽訂
      之和解協議書固係緣自華邦安居暨家園計劃委員會無權占
      有使用被告所有土地之侵權行為法律關係，華邦安居暨家
      園計劃委員會與被告固得就此侵權行為協議和解如何回復
      原狀或金錢賠償，然雙方亦非不得另行成立租賃契約，而
      由華邦安居暨家園計劃委員會取得占有使用被告所有土地
      之正當權源，再觀諸華邦安居暨家園計劃委員會與被告簽
      訂之和解協議書主要內容乃係被告同意提供上開土地華邦
      安居暨家園計劃委員會永久使用，雙方成立永久性租賃關
      係，華邦安居暨家園計劃委員會則應給付被告30,000,000
      元，以作為被告提供上開土地供華邦安居暨家園計劃委員
      會永久租賃使用之對價，在在均明白顯示華邦安居暨家園
      計劃委員會與被告簽訂之和解協議書確係在華邦安居暨家
      園計劃委員會無權占有使用被告所有之土地後，雙方另行
      成立之租賃契約，以使華邦安居暨家園計劃委員會取得占
      有使用被告所有土地之正當權源無訛。故被告前委由大眾
      聯合法律事務所代發之律師函及代理被告簽訂該和解協議
      書之被告胞兄鄭世傳於財政部臺灣省北區國稅局新竹市分
      局約談時所稱華邦安居暨家園計劃委員會支付被告之30,0
      00,000元為損害賠償，並非租金云云，確與事實不符，亦
      顯係刻意之曲解，洵非可取。
    (5)第按，所得稅法第89條第1項所列各類所得稅款之扣繳義
      務人，依其情形係指公司、合作社、合夥組織或獨資組織
      負責人，及機關、團體、學校之責應扣繳單位主管、事業
      負責人、破產財團之破產管理人及執行業務者。其中所稱
      之「團體」為何，法律雖未有明文規定。然華邦安居暨家
      園計劃委員會係於84年4月6日成立，成立目的係為全體會
      員規劃、審核及執行相關建屋計畫之一切事宜，聯絡處設
      於新竹科學工業園區○○○路4號，設主任委員1人，為對
      外契約簽訂及文件發布之代表人，另設財務委員，有關該
      委員會之「華邦安居計畫」及「華邦家園計畫」，其動支
      及財務報表之公告需經主任委員及至少1位財務委員之簽
      署方得生效；該華邦安居暨家園計劃委員會於93年5月15
      日決議將有關計畫之後續執行工作分別移交新竹山莊安居
      社區公寓大廈管理委員會及新竹山莊家園社區公寓大廈管
      理委員會接管，故該華邦安居暨家園計劃委員會自84年成
      立迄93年分別移交新竹山莊安居社區公寓大廈管理委員會
      及新竹山莊家園社區公寓大廈管理委員會接管，期間超過
      9年，顯見華邦安居暨家園計劃委員會並非臨時性組織，
      而係以眾人合資購地建屋自住為其目的所設立之管理組織
      ，有獨立之資金來源及財務會計系統，其主任委員有代表
      委員會對外簽訂契約之權及管理委員會財產之責，並在存
      續目的範圍內，讓此等成員及財產結合形式持續維持，當
      然符合自然意義下之「團體組織」定義。又此團體既然有
      管理人而獨立於其團體成員之外，實際執行團體存續目的
      之事務，則具有行政法性質之實證法，自然可以課予其協
      助國家機關踐行公法管制目標之作為義務。所得稅法第89
      條第3項所定之「申報制度」，乃是為便利國家對稅源之
      確實掌握，而課予社會組織的一種義務，而且此等義務之
      發生，並不以該社會組織所給付之對象眾多，給付次數頻
      繁為必要。而其義務內容之強度極高，是否容易造成人民
      之不便，固然在立法政策上尚有討論之空間，惟在給定之
      現實法制環境下，此等義務仍然為社會上各式團體組織所
      應承擔之公法上義務。是華邦安居暨家園計劃委員會即應
      定性為所得稅法第88條第1項第2款及第89條第1項所稱之
      「團體」，原告當時為華邦安居暨家園計劃委員會之主任
      委員，即係所得稅法第89條第1項所規定之扣繳義務人，
      自有申報及開立免扣繳憑單之義務產生。又被告2人雖於
      中華民國境內設有住所，然被告乙○○自84年6月28日出
      境，迄至94年12月12日始再行入境；另被告丙○○自85年
      6 月16日出境，迄至94年8月28日始再行入境；且被告2人
      委託其胞兄鄭世傳代為處理本件租賃事務及代為行使一切
      權利之委託書亦載明渠等現居住在美國，足見被告2人在8
      9年度及90年度均非經常居住在中華民國境內，非屬中華
      民國境內居住之個人。再依華邦安居暨家園計劃委員會與
      被告簽訂之和解協議書，華邦安居暨家園計劃委員會依約
      給付被告之30,000,000元，係作為被告提供所有之土地供
      華邦安居暨家園計劃委員會永久租賃使用之對價，故就被
      告而言，華邦安居暨家園計劃委員會依約給付之30,000,0
      00元，即係被告在中華民國境內之財產因租賃而取得之租
      金，自屬行為時所得稅法第8條第5款所規定之中華民國來
      源所得，依行為時同法第2條第1項規定，即應課徵綜合所
      得稅。而原告為扣繳義務人，依據行為時各類所得扣繳率
      標準第3條第5款規定，原告即應按上開和解協議書約定給
      付之租金額扣取20%扣繳稅款。然原告既未於89年度、90
      年度於華邦安居暨家園計劃委員會給付被告租金30,000,0
      00元時，依行為時所得稅法第92條第1項前段規定，將扣
      繳稅款向國庫繳清並開具扣繳憑單，則財政部臺灣省北區
      國稅局新竹市分局以原告未依規定扣繳所得稅款2,000,00
      0元及4,000,000元，乃以96年7月30日北區國稅竹市二字
      第0960006390號函檢附補繳各類所得扣繳稅額繳款書通知
      原告應於96年8月6日至96年8月15日內補繳應扣繳未扣繳
      稅款，並於限繳日起10日內補報扣繳憑單，即無不合等情
      ，已據台北高等行政法院97年度訴字第1808、2097號判決
      及最高行政法院98年度裁字第1088號裁定、99年度判字第
      953號判決所認定確定。
    (6)末按，本件依行為時所得稅法第88條第1項第2款、第89條
      第1項第2款、第92條第1項、第94條第1項規定，可知在扣
      繳法律關係中，稽徵機關、納稅義務人及扣繳義務人間係
      成立三角之法律關係，其中稽徵機關與納稅義務人間及稽
      徵機關與扣繳義務人間之法律關係應為公法之性質，至扣
      繳義務人對受領所得人即納稅義務人所為稅款之扣取，則
      係執行性質之單純高權行為；而扣繳義務人於扣取稅款時
      ，即應認於此範圍內已對所得人為給付，即扣繳義務人扣
      取稅款時，即係同時自所得人扣取其應納之所得稅，而在
      扣繳義務人扣取稅款之範圍內，應給付所得人之給付義務
      已然履行，各該所得人不能再就此範圍為給付之請求，而
      各該所得人已成立之所得稅債務，即於經扣繳義務人扣取
      時歸於消滅，縱然扣繳義務人於扣取稅款後未繳納於稽徵
      機關，亦無不同。據此，本件依行為時所得稅法第94條第
      1項後段規定所指扣繳義務人於扣繳稅款時，「如原扣稅
      額與稽徵機關核定稅額不符時，扣繳義務人於繳納稅款後
      ，應將溢扣之款，退還納稅義務人，不足之數由扣繳義務
      人補繳。但扣繳義務人得向納稅義務人追償之」，乃係指
      扣繳義務人扣繳之稅款與稽徵機關核定稅額不符時（例如
      扣繳義務人扣繳稅款100,000元，惟稽徵機關核定之稅額
      為50,000元；或扣繳義務人扣繳稅款100,000元，惟稽徵
      機關核定之稅額為200,000元），扣繳義務人於依稽徵機
      關核定之稅額繳納稅款後，應將溢扣之款，退還納稅義務
      人（例如上例，應將溢扣之款50,000元退還納稅義務人）
      ，蓋溢扣之款既非稅款，溢扣之款即非屬納稅義務人之所
      得稅債務，即應仍屬納稅義務人之所得，所得人即納稅義
      務人即得請求扣繳義務人為給付，而扣繳義務人亦應將該
      溢扣之款「退還」納稅義務人（蓋扣繳義務人扣繳稅款乃
      係「執行性質」之單純高權行為，故「扣繳義務人」與原
      始債權原因關係之「債務人」未必同一，例如本件原始債
      權原因關係係租賃契約租金債權，債務人為華邦安居暨家
      園計劃委員會，而扣繳義務人則為華邦安居暨家園計劃委
      員會主任委員之原告。因之，溢扣之款本即係納稅義務人
      所有，故謂『退還』，自非原始債權原因關係之『給付』
      ）；若扣繳之稅款不足，則不足之數即應責由扣繳義務人
      補繳，但扣繳義務人得向納稅義務人追償。職是，如扣繳
      義務人倘未依規定扣繳稅款，自應由稽徵機關責令扣繳義
      務人補繳應扣未扣之稅款（所得稅法第114條第1款），而
      扣繳義務人補繳應扣未扣之稅款後，自得向納稅義務人追
      償。蓋該應扣繳之稅款本質上即係納稅義務人之所得稅債
      務，扣繳義務人之扣繳稅款義務僅係「執行性質」之單純
      高權行為，故扣繳義務人補繳應扣未扣之稅款後，當然得
      向納稅義務人追償，其理至明。從而，本件原告既未於89
      年度、90年度於華邦安居暨家園計劃委員會給付被告租金
      30,000,000元時，依行為時所得稅法第92條第1項前段規
      定扣繳稅款，乃財政部臺灣省北區國稅局新竹市分局通知
      原告補繳應扣繳未扣繳稅款確定，原告已於96年12月20日
      先向財政部台灣省北區國稅局繳交應扣繳稅款3,000,000
      元，則原告依行為時所得稅法第94條第1項後段規定向被
      告追償，而請求被告償還上開已繳納之應扣繳稅款3,000,
      000元，即非無據，為有理由。
    (二)揆諸上開認定，被告抗辯華邦安居暨家園計劃委員會依和
      解協議書給付被告之和解金3,000萬元係侵權行為損害賠
      償金，非租賃所得，無代為扣繳稅額問題，即無理由，洵
      無足採。
    (三)被告抗辯原告於行政救濟復查及訴願程序均未主張華邦安
      居暨家園計劃委員會與被告和解之真意係損害賠償，並非
      租賃，嗣於提起行政訴訟後，始為和解真意係損害賠償之
      主張，然不為台北高等行政法院所採信，係屬可歸責於原
      告之事由，故系爭補繳稅款之稅負損失，應由原告負責云
      云，亦無理由：
    (1)經查，被告辯稱原告於行政救濟復查及訴願程序均未主張
      華邦安居暨家園計劃委員會與被告和解之真意係損害賠償
      ，並非租賃，嗣於提起行政訴訟後，始為和解真意係損害
      賠償之主張云云，已為原告否認，被告就此亦未舉證以實
      其說，已難憑採。
    (2)再觀諸原告確就財政部臺灣省北區國稅局新竹市分局通知
      補繳本件系爭應扣繳未扣繳稅款事件，提起行政救濟、行
      政訴訟，並一再主張華邦安居暨家園計劃委員會依和解協
      議書給付被告之和解金3,000萬元係侵權行為損害賠償金
      ，有台北高等行政法院97年度訴字第1808號及最高行政法
      院99年度判字第953號判決在卷足稽；況本件系爭華邦安
      居暨家園計劃委員會依和解協議書給付被告之和解金3,00
      0萬元究係侵權行為之損害賠償，或係土地租賃之租金，
      除涉及原告是否應補繳應扣繳未扣繳稅款外，亦涉及原告
      未依法扣繳，因違反扣繳義務，而被裁處3倍（即1,800萬
      元）罰鍰確定（台北高等行政法院97年度訴字第2097號判
      決及最高行政法院98年度裁字第1088號裁定參照），再觀
      諸原告被裁處之罰鍰係應補繳未扣繳稅款600萬元之3倍（
      即1,800萬元），且此部分損失，原告尚無處求償，原告
      豈有任由財稅機關即財政部臺灣省北區國稅局新竹市分局
      逕為認定，而不極力為對己有利主張之理。
    (3)據此，被告辯稱原告於行政救濟復查及訴願程序均未主張
      華邦安居暨家園計劃委員會與被告和解之真意係損害賠償
      ，並非租賃，嗣於提起行政訴訟後，始為和解真意係損害
      賠償之主張云云，乃純屬無稽，尚無可採。況扣繳義務人
      之扣繳稅款義務僅係「執行性質」之單純高權行為，故扣
      繳義務人補繳應扣未扣之稅款後，當然得向納稅義務人追
      償，已如上述；又本件華邦安居暨家園計劃委員會支付被
      告之30,000,000元，確係屬土地租賃之租金，原告為扣繳
      義務人，本即應按給付之租金額扣取20%扣繳稅款等情，
      亦經最高行政法院判決確定，則原告於補繳應扣未扣之稅
      款後，自得向被告追償。故被告辯稱原告於行政救濟復查
      及訴願程序均未主張華邦安居暨家園計劃委員會與被告和
      解之真意係損害賠償，並非租賃，嗣於提起行政訴訟後，
      始為和解真意係損害賠償之主張，然不為台北高等行政法
      院所採信云云，縱或屬實，然被告抗辯此係屬可歸責於原
      告之事由，故系爭補繳稅款之稅負損失，應由原告負責云
      云，亦依法無據，不足憑採。
    (四)被告另抗辯華邦安居暨家園計劃委員會與被告和解時有約
      定保密約款，本件顯係華邦安居暨家園計劃委員會相關人
      員洩密，造成國稅局誤解上開和解金3,000萬元係租金，
      此係可歸責於華邦安居暨家園計劃委員會之事由所產生之
      稅款損失，應由華邦安居暨家園計劃委員會及原告負責（
      原告係華邦安居暨家園計劃委員會之負責人），亦無理由
      ：
    (1)按華邦安居暨家園計劃委員會與被告和解時確有約定保密
      約款，雙方約定雙方（即華邦安居暨家園計劃委員會與被
      告）及訴外人鄭世傳均同意對本和解協議書之簽訂及其內
      容保密之（和解協議書第10條參照），揆諸上開約定，華
      邦安居暨家園計劃委員會與被告簽訂之和解協議書關於保
      密約定之動機是否係為規避逃漏本件系爭租金稅金，已非
      無疑。
    (2)再觀諸華邦安居暨家園計劃委員會與被告簽訂之和解協議
      書，顯然知悉該和解協議書內容者至少有華邦安居暨家園
      計劃委員會相關人員、被告、訴外人鄭世傳及雙方委任之
      律師，且其他參與文書作業或雙方涉及刑事訴訟案件之相
      關人等，亦非無知悉之可能。據此，被告空言指稱本件經
      財政部臺灣省北區國稅局新竹市分局裁定應補繳應扣繳未
      扣繳稅款事件，顯係華邦安居暨家園計劃委員會相關人員
      洩密云云，惟無從舉證以實其說（按縱係因檢舉而查獲，
      該檢舉亦應保密，而無從調查），亦難憑採。
    (3)況姑不論被告所辯本件經財政部臺灣省北區國稅局新竹市
      分局裁定應補繳應扣繳未扣繳稅款事件，顯係華邦安居暨
      家園計劃委員會相關人員洩密，而可歸責於華邦安居暨家
      園計劃委員會云云，縱或屬實，然原告僅係華邦安居暨家
      園計劃委員會原代表人，與被告間並無任何債權債務之契
      約法律關係，故縱然本件經財政部臺灣省北區國稅局新竹
      市分局裁定原告應補繳應扣繳未扣繳稅款係可歸責於華邦
      安居暨家園計劃委員會，亦與原告無涉。蓋本件經財政部
      臺灣省北區國稅局新竹市分局裁定應補繳應扣繳未扣繳稅
      款事件，縱係華邦安居暨家園計劃委員會相關人員洩密，
      充其量亦僅屬華邦安居暨家園計劃委員會是否違約應對被
      告負違約賠償責任，惟究與原告無涉。因之，被告據此抗
      辯本件所產生之稅款損失，應由原告負責云云，亦全然無
      據。
    (五)綜上，原告依行為時所得稅法第94條第1項後段規定之法
      律關係請求被告償還已繳納之應扣繳稅款3,000,000元，
      及自起訴狀繕本送達翌日即98年12月15日起至清償日止，
      按年息5%計算之利息，即為有理由， 應予准許。
四、假執行之宣告：
    原告陳明願供擔保請求宣告假執行，經核並無不合，爰酌定
    相當之擔保金額准許之。又被告亦陳明願供擔保請准宣告免
    為假執行，經核亦無不合，爰依民事訴訟法第392條第2項規
    定，酌定相當之擔保金額併准許之。
五、本件判決之基礎已臻明確，兩造其餘之攻擊、防禦方法及舉
    證，核與判決結果無影響，爰不一一予以論列，併此敘明。
六、據上論結：本件原告之訴為有理由，依民事訴訟法第78條、
    第85條第1項前段、第390條第2項、第392條第2項，判決如
    主文。
中    華    民    國    99    年    11    月    15    日
                              臺灣新竹地方法院民事第二庭
                                  法  官  汪  銘  欽
以上正本係照原本作成。
如對本判決上訴，須於判決送達後二十日內向本院提出上訴狀。
中    華    民    國    99    年    11    月    15    日
                                  書記官  嚴  翠  意

司法院資訊處製作；財團法人民間司法改革基金會備份。
